---
title: "Análise exploratória dos dados: Boxplots"
description: |
  Neste post vou descrever e mostrar como fazer Boxplots ou gráficos de caixa usando o pacote tidyverse da linguagem de programação R.
author:
  - name: Guilherme Bastos Gomes
    url: https://gbastosg.github.io/guilhermesportfolio/
date: 2022-05-07
output:
  distill::distill_article:
    self_contained: false
---


```{r setup, include=FALSE}
knitr::opts_chunk$set(echo = FALSE)
```

# Olá!

A ideia aqui é ensinar do que se tratam boxplots, como construir um dentro do R e como interpretá-los.

# Boxplots

Uma forma bem popular (entre os estatísticos) de se analisar dados é por meio de boxplots.

Um boxplot mostra uma *variável contínua*, dividida em grupos por uma *variável categórica*. [Para mais sobre o tema, veja esse post](https://gbastosg.github.io/guilhermesportfolio/posts/2022-05-03-ferramentas-de-exploracao-de-dados-em-r/)

Isso é um boxplot dos dados `ToothGrowth` de dentro do R, comparando o efeito da vitamina C sobre o crescimento dentário em Porquinhos da Índia, no eixo X colocamos a variável categorica `supp`, ou tipo de suplemento (OJ = suco de laranja e VC = ácido ascórbico) e no eixo Y está a variável continua `len` ou o tamanho dos odontoblastos (células responsáveis pelo crescimento dentário) a cada medida:

```{r, layout="l-body-outset", preview=TRUE}
library(tidyverse)
library(ggthemes)

ToothGrowth$dose <- as.factor(ToothGrowth$dose)

ToothGrowth %>% #lendo o data set
  ggplot(aes(x = supp, y = len, fill = supp)) + #criando a estética do plot 
    geom_boxplot() + #plote um gráfico de caixa, por favor
    labs( #função para ajustar os títulos
      title = "O efeito da Vitamina C no crescimento dos dentes de Porquinhos da Índia", #título do gráfico
      subtitle = "por: Guilherme Bastos Gomes", #subtítulo
      caption = "Source: ToothGrowth data set", #descrição
      x = "Tipo de suplemento", #O que vai escrito no eixo X
      y = "Tamanho dos odontoblastos" #O que vai escrito no eixo Y
    ) +
    theme_classic() #escolhendo um tema do pacote ggthemes
```
O código: 

```
ToothGrowth %>% 
  ggplot(aes(x = supp, y = len, fill = supp)) + 
    geom_boxplot() +
    labs(
      title = "O efeito da Vitamina C no crescimento dos dentes de Porquinhos da Índia",
      subtitle = "por: Guilherme Bastos Gomes",
      caption = "Source: ToothGrowth data set",
      x = "Tipo de suplemento",
      y = "Tamanho dos odontoblastos"
    ) +
    theme_classic()
```

## Como interpretar

O boxplot tem duas partes principais: a caixa e os whiskers (as linhas que se extendem pra fora da caixa).

* Primeiro, dividimos a distribuição em 4 partes. Cada quarto é conhecido como `quartil` ou `quartile`

* A caixa abriga os dados que estão entre o 25 e 75 quartis, distancia conhecida como IQR (interquartile range), ou distancia entre quartis. No meio da caixa, é possível ver uma linha que representa a mediana, também conhecida como o 50 quartil da distribuição. Essas três linhas nos dão informações sobre a distribuição dos números e também nos dizem se essa distribuição pode ser considerada simétrica ou tende para algum lado.

* Existem dois whiskers, uma linha para cima, e uma para baixo. Essas linhas se extendem até o último ponto 1.5 vezes distante de cada ponta da caixa

* Os pontos afastados são considerados `outliers`, os famosos `pontos fora da curva`, aqueles que não aparecem em grande frequência em nossos dados.

## O Data set ToothGrowth

Tradução livre do texto que explica o data set:

> A resposta é o tamanho dos odontoblastos (células responsáveis pelo crescimento dentário) em 60 porquinhos da índia. Cada animal recebeu uma dos três níveis de vitamina C (0,5, 1 e 2 mg/dia) de uma ou duas formas diferentes, suco de laranja ou ácido ascórbico (uma forma de vitamina C)

Sendo assim, temos dois tipos de variáveis que podem ser categóricas: `supp` e `dose`

Porém, a variável `dose` não está com estrutura de categorias no R:

```
str(ToothGrowth$dose)
```

`num [1:60] 0.5 0.5 0.5 0.5 0.5 0.5 0.5 0.5 0.5 0.5 ...`

Vamos transformar essa variável numérica em fatores para plotar um boxplot ainda mais robusto em informação:

```
ToothGrowth$dose <- as.factor(ToothGrowth$dose)
```

Agora podemos plotar um boxplot com ambas variáveis:

```{r, layout="l-body-outset", preview=TRUE}
ToothGrowth %>% 
  ggplot(aes(x = dose, y = len, fill = supp)) + 
    geom_boxplot() +
    labs(
      title = "O efeito da Vitamina C no crescimento dos dentes de Porquinhos da Índia",
      subtitle = "por: Guilherme Bastos Gomes",
      caption = "Source: ToothGrowth data set",
      x = "Dose do suplemento",
      y = "Tamanho dos odontoblastos"
    ) +
    theme_classic()
```

```
ToothGrowth %>% 
  ggplot(aes(x = dose, y = len, fill = supp)) + 
    geom_boxplot() +
    labs(
      title = "O efeito da Vitamina C no crescimento dos dentes de Porquinhos da Índia",
      subtitle = "por: Guilherme Bastos Gomes",
      caption = "Source: ToothGrowth data set",
      x = "Dose do suplemento",
      y = "Tamanho dos odontoblastos"
    ) +
    theme_classic()
```

Esse gráfico é ainda mais interessante, pois além da comparação entre os tipos de suplemento, também comparamos as doses dos suplementos!

## Compreendendo Boxplots com os pontos plotados

Vamos fazer um Boxplot com um Dotplot, ou seja, um gráfico de pontos que representa onde os dados se acumulam:

```{r, layout="l-body-outset", preview=TRUE}
ToothGrowth %>% 
  ggplot(aes(x = dose, y = len, fill = supp)) + 
    geom_boxplot() +
    geom_dotplot(binaxis='y', stackdir='center', dotsize=1, group = 1) +
    labs(
      title = "O efeito da Vitamina C no crescimento dos dentes de Porquinhos da Índia",
      subtitle = "por: Guilherme Bastos Gomes",
      caption = "Source: ToothGrowth data set",
      x = "Dose do suplemento",
      y = "Tamanho dos odontoblastos"
    ) +
    theme_classic()
```
Mais fácil de entender, não?

Agora podemos visualizar como a aplicação da dose do suplemento influencia nas medidas do tamanho das células.

Outro gráfico bastante interessante para mostrar essas informações, é o de violino:

# Gráfico de Violino (ViolinPlot)

```{r, layout="l-body-outset", preview=TRUE}

ToothGrowth %>% 
  ggplot(aes(x = dose, y = len)) + 
    geom_violin(trim = FALSE) +
    labs(
      title = "ViolinPlot: O efeito da Vitamina C no crescimento dos dentes de Porquinhos da Índia",
      subtitle = "por: Guilherme Bastos Gomes",
      caption = "Source: ToothGrowth data set",
      x = "Dose do suplemento",
      y = "Tamanho dos odontoblastos"
    ) +
    theme_classic()
```
O código: 

```
ToothGrowth %>% 
  ggplot(aes(x = dose, y = len)) + 
    geom_violin(trim = FALSE) +
    labs(
      title = "ViolinPlot: O efeito da Vitamina C no crescimento dos dentes de Porquinhos da Índia",
      subtitle = "por: Guilherme Bastos Gomes",
      caption = "Source: ToothGrowth data set",
      x = "Dose do suplemento",
      y = "Tamanho dos odontoblastos"
    ) +
    theme_classic()
```

A parte mais interessante do gráfico de Violino é que ele também nos mostra a probabilidade de densidade do kernel em vários valores dos nossos dados, um conceito para explorarmos com mais profundidade no futuro.  

Geralmente ViolinPlots incluem um marcador para a mediana dos dados e uma caixa que indica a distancia entre quartis, assim como nos boxplots.

Para fazer um gráfico de violino, ao invés de `geom_boxplot()` usamos `geom_violin()`

## Média e mediana no violino

Dessa vez, vamos marcar a média do nosso `geom_violin`:


```
ToothGrowth %>% 
  ggplot(aes(x = dose, y = len)) + 
    geom_violin(trim = FALSE) +
    stat_summary(fun=mean, geom="point", size=2, color="FireBrick") +
    labs(
      title = "ViolinPlot: O efeito da Vitamina C no crescimento dos dentes de Porquinhos da Índia",
      subtitle = "por: Guilherme Bastos Gomes",
      caption = "Source: ToothGrowth data set",
      x = "Dose do suplemento",
      y = "Tamanho dos odontoblastos"
    ) +
    theme_classic()
```

```{r, layout="l-body-outset", preview=TRUE}
ToothGrowth %>% 
  ggplot(aes(x = dose, y = len)) + 
    geom_violin(trim = FALSE) +
    stat_summary(fun=mean, geom="point", size=2, color="FireBrick") +
    labs(
      title = "ViolinPlot: O efeito da Vitamina C no crescimento dos dentes de Porquinhos da Índia",
      subtitle = "por: Guilherme Bastos Gomes",
      caption = "Source: ToothGrowth data set",
      x = "Dose do suplemento",
      y = "Tamanho dos odontoblastos"
    ) +
    theme_classic()
```

Mediana:


```
ToothGrowth %>% 
  ggplot(aes(x = dose, y = len)) + 
    geom_violin(trim = FALSE) +
    stat_summary(fun=median, geom="point", size=2, color="FireBrick") +
    labs(
      title = "ViolinPlot: O efeito da Vitamina C no crescimento dos dentes de Porquinhos da Índia",
      subtitle = "por: Guilherme Bastos Gomes",
      caption = "Source: ToothGrowth data set",
      x = "Dose do suplemento",
      y = "Tamanho dos odontoblastos"
    ) +
    theme_classic()
```

```{r, layout="l-body-outset", preview=TRUE}
ToothGrowth %>% 
  ggplot(aes(x = dose, y = len)) + 
    geom_violin(trim = FALSE) +
    stat_summary(fun=median, geom="point", size=2, color="MidnightBlue") +
    labs(
      title = "ViolinPlot: O efeito da Vitamina C no crescimento dos dentes de Porquinhos da Índia",
      subtitle = "por: Guilherme Bastos Gomes",
      caption = "Source: ToothGrowth data set",
      x = "Dose do suplemento",
      y = "Tamanho dos odontoblastos"
    ) +
    theme_classic()
```
## Adicionar mediana e o quartile (um boxplot!)

```{r, layout="l-body-outset", preview=TRUE}

ToothGrowth %>% 
  ggplot(aes(x = dose, y = len)) + 
    geom_violin(trim = FALSE) +
    stat_summary(fun=median, geom="point", size=2, color="MidnightBlue") +
    geom_boxplot(width=0.1) +
    labs(
      title = "ViolinPlot: O efeito da Vitamina C no crescimento dos dentes de Porquinhos da Índia",
      subtitle = "por: Guilherme Bastos Gomes",
      caption = "Source: ToothGrowth data set",
      x = "Dose do suplemento",
      y = "Tamanho dos odontoblastos"
    ) +
    theme_classic()

```
Para terminar, vamos adicionar umas cores!

```{r,layout="l-body-outset", preview=TRUE}
ToothGrowth %>% 
  ggplot(aes(x = dose, y = len, fill = dose)) + 
    geom_violin(trim = FALSE) +
    stat_summary(fun=median, geom="point", size=2, color="MidnightBlue") +
    geom_boxplot(width=0.1) +
    theme_wsj()
```

```
ToothGrowth %>% 
  ggplot(aes(x = dose, y = len, fill = dose)) + 
    geom_violin(trim = FALSE) +
    stat_summary(fun=median, geom="point", size=2, color="MidnightBlue") +
    geom_boxplot(width=0.1) +
    theme_wsj()
```

Perceba o poder deste tipo de gráfico para compreender a distribuição dos dados!

O que explicaria a grande concentração de dados em cada parte do gráfico? Vamos explorar ainda mais essas ideias em posts futuros!

Obrigado! Até mais!!!
