---
title: "Teste de hipótese e p-valor"
description: |
  Neste post iremos testar hipóteses a partir da observação de diferenças e no impacto de uma variável categórica.
author:
  - name: Guilherme Bastos Gomes
    url: https://gbastosg.github.io/guilhermesportfolio/
date: 2022-05-21
output:
  distill::distill_article:
    self_contained: false
---


```{r setup, include=FALSE}
knitr::opts_chunk$set(echo = FALSE)
```

```{r, layout="body-outset", preview=TRUE}
library(tidyverse)

ToothGrowth$dose <- as.factor(ToothGrowth$dose)

dose_05 <- ToothGrowth %>%
              filter(dose == 0.5)

dose_1 <- ToothGrowth %>%
              filter(dose == 1)

diferenca_observavel1 <- 19.735 - 10.605
diferenca_observavel2 <- 26.100	- 19.735
diferenca_observavel3 <- 26.100	- 10.605

n <- 10000
null <- vector("numeric",n)
for (i in 1:n) {
media_controle <- ToothGrowth$len %>% sample(12) %>% mean()
media_tratamento <- ToothGrowth$len %>% sample(12) %>% mean()
null[i] <- mean(media_tratamento) - mean(media_controle)
}

hist(null, freq=TRUE)

abline(v=diferenca_observavel1, col="red", lwd=2)

abline(v=diferenca_observavel2, col="blue", lwd=2)

```

# Olá!

Neste post pretendo explicar como realizar um teste de hipóteses usando o R, e ainda também falar a respeito do que é o p-valor que tanto aparece em artigos científicos.

# ToothGrowth Data set

Neste data set imbutido na linguagem (lembre-se de carregar o `tidyverse`) chamado `ToothGrowth` encontramos 60 observações dividas em três variáveis:

- len
- supp
- dose

```{r, layout="l-body-outset"}
library(rmarkdown)
paged_table(ToothGrowth)
```

Esses dados foram obtidos a partir de uma pesquisa, bem melhor explicada [neste post](https://gbastosg.github.io/guilhermesportfolio/posts/2022-05-07-analise-exploratoria-dos-dados-boxplots/), mas que no geral demonstra o efeito da vitamina C no crescimento de odontoblastos (células responsáveis pelo crescimento dentário) em diversos porquinhos-da-índia, com diferentes doses.

```
ggplot(ToothGrowth) +
  geom_freqpoly(aes(x = len, color = dose), binwidth = 1) +
  theme_classic()
```
ggplot(ToothGrowth) +
  geom_freqpoly(aes(x = len, color = dose), binwidth = 1) +
  theme_classic()


```{r, layout="l-body-outset", preview=TRUE}
library(ggthemes)
ggplot(ToothGrowth) +
  geom_freqpoly(aes(x = len, color = dose), binwidth = 1) +
  theme_economist()
```

Parece que existe uma clara influência da dose de vitamina aplicada nos porquinhos-da-índia no crescimento de seus odontoblastos, porém precisamos ser céticos e obter algumas evidências a respeito do que estamos clamando.

# Primeiro observamos as médias

Para começar a compreender a relação da dose de vitamina com o crescimento dentário, podemos observar as médias usando a função `summarise()` do pacote `dplyr`.

```
ToothGrowth %>%
  group_by(dose) %>%
  summarise(media = mean(len))
```
```{r, layout="body-outset", preview=TRUE}
library(tidyverse)
ToothGrowth %>%
  group_by(dose) %>%
  summarise(media = mean(len))
```

Parece que existe uma diferença entre as médias de cada dose de vitamina aplicada, vamos analisar as diferenças observáveis entre as médias:

```
diferenca_observavel1 <- 19.735 - 10.605
diferenca_observavel2 <- 26.100	- 19.735
diferenca_observavel3 <- 26.100	- 10.605
```

Chegando até aqui já respondemos algumas perguntas:

- Seriam os dentes dos porquinhos-da-índia que receberam uma dose maior de vitamina C, geralmente maiores?

```
#uma outra forma de se obter a variação por dose

dose_05 <- ToothGrowth %>%
              filter(dose == 0.5)

dose_1 <- ToothGrowth %>%
              filter(dose == 1)
              
dose_2 <- ToothGrowth %>%
              filter(dose == 2)
```

Podemos checar se isso é verdade da seguinte forma:

```
#Dentro de diferenca_observavel1 temos a diferença entre a média das doses 0.5 e 1

mean(dose_1$len) - mean(dose_05$len) == diferenca_observavel1
```

```{r, layout="l-body-outset", preview=TRUE}
mean(dose_1$len) - mean(dose_05$len) == diferenca_observavel1
```

- Quais os maiores odontoblastos de cada grupos? E os menores?

```
ToothGrowth %>%
  group_by(dose) %>%
  summarise(minimo = min(len), maximo = max(len))
```

```{r, layout="l-body-outset", preview=TRUE}
ToothGrowth %>%
  group_by(dose) %>%
  summarise(minimo = min(len), maximo = max(len))
```

Então é isso, parece que a dose da vitamina C tem efeito direto sobre o crescimento do dente dos porquinhos-da-índia, na verdade não... o que realmente acontece é que se repetíssemos o experimento com diferentes grupos de porquinhos-da-índia, provavelmente obteríamos uma resposta diferente daquela que observamos previamente.

Por essa razão, essas variáveis são conhecidas como `variáveis aleatórias`, elas podem conter diversos valores diferentes.

Ou seja, todas as vezes que repetirmos o experimento, obteríamos diferentes médias para os grupos que possuimos (dose), sendo assim a variável `len` é considerada `aleatória`.

Vamos entender melhor como funcionam as `variáveis aleatórias`.

# Variáveis aleatórias

Vamos compreender como as médias mudam quando pegamos amostras do nosso data set:

```
controle <- ToothGrowth$len %>% sample(12)
```

```{r, layout="l-body-outset", preview=TRUE}
controle <- ToothGrowth$len %>% sample(12)
```

Podemos fazer isso para construir uma distribuição completamente aleatória a partir dos nossos dados (pois não temos como repetir o experimento, de fato, então modelamos como seria a população caso não houvesse aplicação de dose alguma).

Perceba como a média muda a cada amostragem, repita o comando de amostragem em seu R usando a função `sample()`.

```
media_controle <- ToothGrowth$len %>% sample(12) %>% mean()

print(media_controle)

media_controle <- ToothGrowth$len %>% sample(12) %>% mean()

print(media_controle)
```

```{r, layout="l-body-outset", preview=TRUE}
media_controle <- ToothGrowth$len %>% sample(12) %>% mean()

print(media_controle)

media_controle <- ToothGrowth$len %>% sample(12) %>% mean()

print(media_controle)
```

Perceba como a média varia a cada medida, podemos fazer isso várias vezes para aprender ainda mais sobre a distribuição dessa variável aleatória.

Conforme dito anteriormente precisamos nos manter céticos, para isso partimos do pressuposto de que aleatoriamente a diferença observada poderia não significar muito, ou seja, poderia ser algo que aconteceu ao acaso. 

Para obter evidências e minimizar essa incerteza, usamos a `hipótese nula`.

# Hipótese Nula

Vamos voltar a analisar as diferenças observáveis de antes. Como precisamos ser céticos temos de nos perguntar: 

- Como podemos afirmar que as diferenças observáveis acontecem por causa da dose aplicada? 
- O que aconteceria se dessemos a todos os porquinhos-da-índia a mesma dose? 
- Veríamos diferenças tão grandes quanto essas? 

Neste momento estamos trabalhando com a `Hipótese Nula`, cujo nome vem para nos lembrar de que estamos agindo como céticos: damos crédito a possibilidade de que pode não existir nenhuma diferença verdadeira em nossas observações, e que elas podem ter acontecido ao acaso.

Nula, pois nos perguntamos o que aconteceria com a diferença observável caso não houvesse nenhum tipo de aplicação acontecendo no experimento, caso nada tivesse acontecido, o que aconteceria?

## Construindo um grupo controle para testar a hipótese nula

Podemos observar, quantas vezes quisermos, as diferenças entre os tamanhos quando não estamos comparando as doses. Podemos fazer isso ao amostrar um número aleatório de porquinhos-da-índia, com nenhuma dose aplicada, a partir de uma população aleatória que contenha quaisquer 12 porquinhos-da-índia da população original, e dai gravar o valor da diferença entre a média de dois grupos aleatoriamente. O processo escrito em R, aprendi com o prof. Rafa, no livro "Data analysis for the life sciences":

```
media_controle <- ToothGrowth$len %>% sample(12) %>% mean()

media_tratamento <- ToothGrowth$len %>% sample(12) %>% mean()

print(media_tratamento - media_controle)
```

Inclusive é possível fazer isso diversas vezes usando loops no R:

```
n <- 10000 
null <- vector("numeric",n) #primeiro criamos um vetor com 10000 espaços
for (i in 1:n) { #looping para criar um vetor nulo
media_controle <- ToothGrowth$len %>% sample(12) %>% mean()
media_tratamento <- ToothGrowth$len %>% sample(12) %>% mean()
null[i] <- mean(media_tratamento) - mean(media_controle)
}

print(null)
```

```{r, layout="l-body-outset", preview=TRUE}
n <- 10000
null <- vector("numeric",n)
for (i in 1:n) {
media_controle <- ToothGrowth$len %>% sample(12) %>% mean()
media_tratamento <- ToothGrowth$len %>% sample(12) %>% mean()
null[i] <- mean(media_tratamento) - mean(media_controle)
}
```

Os valores em `null` são o que chamamos de distribuição nula.

Então, qual a porcentagem de `null` é maior ou igual do que as diferenças observáveis?

```
mean(null >= diferenca_observavel1)

mean(null >= diferenca_observavel2)

mean(null >= diferenca_observavel3)
```

```{r, layout="body-outset", preview=TRUE}
mean(null >= diferenca_observavel1)

mean(null >= diferenca_observavel2)

mean(null >= diferenca_observavel3)
```

### Interpretando os resultados

Parece que apenas uma pequena porcentagem dentre as nossas 10.000 simulações é igual ou maior as diferenças observadas na hipótese nula. Como céticos o que concluimos? Quando não existe efeito de doses, podemos observar uma diferença tão grande quanto observamos antes apenas 0,0001% das vezes (no máximo com a `diferenca_observavel1`). Esse valor é conhecido como p-value ou p-valor.

# P-value ou P-valor

Fizemos uma simulação para contruir o data set `null`, vamos observar as diferenças observaveis caso não houvessem doses aplicadas:

```
hist(null, freq=TRUE)
```

```{r, layout="l-body-outset", preview=TRUE}
hist(null, freq=TRUE)
```

Podemos observar também quais valores são tão maiores quanto as nossas diferenças observadas:


```
hist(null, freq=TRUE)

abline(v=diferenca_observavel1, col="red", lwd=2)

abline(v=diferenca_observavel2, col="blue", lwd=2)

abline(v=diferenca_observavel3, col="yellow", lwd=2)
```

```{r, layout="l-body-outset", preview=TRUE}
hist(null, freq=TRUE)

abline(v=diferenca_observavel1, col="red", lwd=2)

abline(v=diferenca_observavel2, col="blue", lwd=2)

abline(v=diferenca_observavel3, col="yellow", lwd=2)
```

Os valores maiores ou iguais as diferenças observáveis são relativamente raros. O que nos garante maior evidência a respeito da nossa hipótese de que a quantidade de vitamina C afeta o crescimento dos odontoblastos.

Foi possível perceber que a maior diferença, entre as doses 0.5 e 2, nem aparecem em nossa distribuição nula, mostrando que essa diferença observável não ocorreu ao acaso e que a hipótese nula pode ser refutada.

Mas ainda assim devemos tomar cuidado!

# Grupo controle a partir de outras doses

Para criar um grupo controle com apenas uma dose, podemos filtrar o data set original

```
ToothGrowth_dot5 <- ToothGrowth %>%
  filter(dose == 0.5)
```

```{r, layout="l-body-outset", preview=TRUE}
ToothGrowth_dot5 <- ToothGrowth %>%
  filter(dose == 0.5)
```

Agora podemos criar nossos data sets para construir a hipótese nula:

```
controle_ToothGrowth_dot5 <- ToothGrowth_dot5$len %>% sample(12) %>% mean()

tratamento_ToothGrowth_dot5 <- ToothGrowth_dot5$len %>% sample(12) %>% mean()

print(tratamento_ToothGrowth_dot5 - controle_ToothGrowth_dot5)
```

```{r, layout="l-body-outset", preview=TRUE}
controle_ToothGrowth_dot5 <- ToothGrowth_dot5$len %>% sample(12) %>% mean()

tratamento_ToothGrowth_dot5 <- ToothGrowth_dot5$len %>% sample(12) %>% mean()

print(tratamento_ToothGrowth_dot5 - controle_ToothGrowth_dot5)
```

Aqui repetimos 10.000 vezes a diferença entre as médias para criar uma distribuição nula:

```
n <- 10000 
null_dose <- vector("numeric",n) #primeiro criamos um vetor com 10000 espaços
for (i in 1:n) { #looping para criar um vetor nulo
controle_ToothGrowth_dot5 <- ToothGrowth_dot5$len %>% sample(12) %>% mean()
tratamento_ToothGrowth_dot5 <- ToothGrowth_dot5$len %>% sample(12) %>% mean()
null_dose[i] <- mean(tratamento_ToothGrowth_dot5) - mean(controle_ToothGrowth_dot5)
}

print(null)
```
```{r, layout="l-body-outset", preview=TRUE}
n <- 10000 
null_dose <- vector("numeric",n) #primeiro criamos um vetor com 10000 espaços
for (i in 1:n) { #looping para criar um vetor nulo
controle_ToothGrowth_dot5 <- ToothGrowth_dot5$len %>% sample(12) %>% mean()
tratamento_ToothGrowth_dot5 <- ToothGrowth_dot5$len %>% sample(12) %>% mean()
null_dose[i] <- mean(tratamento_ToothGrowth_dot5) - mean(controle_ToothGrowth_dot5)
}
```

```
hist(null_dose, freq=TRUE)

```

```{r, layout="l-body-outset", preview=TRUE}
hist(null_dose, freq=TRUE)

```

# Usando o pacote infer()

O pacote infer nos ajuda a testar hipóteses de uma forma bem fácil e direta
Instale e carregue o pacote:

```
install.packages("infer")

library(infer)
```

Para calcular a estatística da diferença observada:

```
F_hat <- ToothGrowth %>% 
  specify(len ~ dose) %>%
  calculate(stat = "F")
```
```{r, layout="l-body-outset", preview=TRUE}
library(infer)
F_hat <- ToothGrowth %>% 
  specify(len ~ dose) %>%
  calculate(stat = "F")
```
Gerando a distribuição nula:

```
null_dist <- ToothGrowth %>% 
   specify(len ~ dose) %>%
   hypothesize(null = "independence") %>%
   generate(reps = 1000, type = "permute") %>%
   calculate(stat = "F")
```
```{r, layout="l-body-outset", preview=TRUE}
null_dist <- ToothGrowth %>% 
   specify(len ~ dose) %>%
   hypothesize(null = "independence") %>%
   generate(reps = 1000, type = "permute") %>%
   calculate(stat = "F")
```
Visualizando a diferença observada com a distribuição nula:

```
visualize(null_dist) +
  shade_p_value(obs_stat = F_hat, direction = "greater")
```
```{r, layout="l-body-outset", preview=TRUE}
visualize(null_dist) +
  shade_p_value(obs_stat = F_hat, direction = "greater")
```

Falaremos ainda mais sobre isso em outros posts quando usaremos todo esse conhecimento aplicado a um projeto! Até mais!
