---
title: "Ferramentas de exploração de dados em R"
description: |
  Neste post mostro quais as principais ferramentas que usamos ao analisar dados, usando a linguagem R e o tidyverse. Também falo sobre variação e como analisar variáveis categóricas e continuas.
author:
  - name: Guilherme Bastos Gomes
    url: https://gbastosg.github.io/guilhermesportfolio/
date: 2022-05-03
output:
  distill::distill_article:
    self_contained: false
---


```{r setup, include=FALSE}
knitr::opts_chunk$set(echo = FALSE)
```

```{r, layout="l-body-outset", preview=TRUE}
library(tidyverse)
library(ggthemes)

ggplot(data = mpg, aes(x = fct_rev(fct_infreq(manufacturer)))) +
  geom_bar(show.legend = FALSE, fill = "forestgreen") +
  coord_flip() +
  labs( #função para ajustar os títulos
      title = "Distribuicao de montadoras", #título do gráfico
      subtitle = "por: Guilherme Bastos Gomes", #subtítulo
      caption = "Source: mpg data set", #descrição
      x = "Montadora", #O que vai escrito no eixo X
      y = "Frequencia"
    ) +
    theme_classic()

```

# Olá! 

No último post falamos sobre histogramas e a importância de compreender a frequência nos dados. Hoje, vamos fazer mais algumas análises exploratórias dos dados de um data set do `tidyverse`, portanto devemos carregar o pacote:

```
library(tidyverse)
```

# Exploratory Data Analysis (EDA)

Durante a etapa de análise exploratória, devemos desenvolver um melhor entendimento dos nossos dados.

A melhor forma de entender um dado, é questionar o que existe nele.

As perguntas são ferramentas que nos ajudam muito, pois guiam a exploração. E como temos  sempre que melhorar nossas ferramentas, ao longo da exploração, transformamos nossas perguntas para que elas sejam mais precisas e para que nos ajudem a desenvolver maior entendimento dos dados. Essa parte é realmente sobre curiosidade e criatividade.

Embora não exista forma certa para se explorar os dados, [Hadley Wickham coloca desta forma](https://r4ds.had.co.nz/exploratory-data-analysis.html):

>"Existem dois tipos de questões que certamente te farão descobrir ainda mais seus dados:
>1.Quais tipos de variações ocorrem dentro das minhas variáveis?
>2.Quais tipos de covariações ocorrem entre minhas variáveis?

Compreender esses conceitos pode ser um pouco complicado no começo, no fundo o objetivo é fazer várias perguntas e ir melhorando com o tempo.

# Variação

Tomei a liberdade de traduzir as palavras do livro ["R para ciência de dados"](https://r4ds.had.co.nz/) para explicar o que é variação e co-variação neste post.

>Variação é uma tendência, aquela que os valores tem de mudar a cada medida. Ou seja:
>É possível observar variação na vida real, se medirmos qualquer variável continua mais de uma vez, teremos dois resultados diferentes.
>Cada variável possui seu próprio padrão de variação, o que pode revelar muitas informações para sua análise.

Uma das melhores formas de analisar essas variações é por meio do uso de ferramentas gráficas!

# Visualizando as distribuições

Uma boa maneira de visualizar a distribuição de variáveis categóricas (que classificam, ou criam categorias) é por meio do gráfico de barras:

## Gráfico de barras (Bar chart)

Vamos usar o `ggplot` para analisar o conjunto de dados `mpg` que possui a coluna `manufacturer`:

```
ggplot(data = mpg) +
geom_bar(mapping = aes(x = manufacturer))
```

```{r, layout="l-body-outset", preview=TRUE}
library(tidyverse)

ggplot(data = mpg) +
geom_bar(mapping = aes(x = manufacturer))
```

Esse tipo de gráfico nos mostra algo similar à:

```
mpg %>% count(manufacturer)
```

| manufacturer  | n     |
|---------------|-------|
| \<chr\>       |\<num\>|
| audi          | 18    |
| chevrolet     | 19    |
| dodge         | 37    |
| ford          | 25    |
| honda         | 9     |
| hyundai       | 14    |
| jeep          | 8     |
| land rover    | 4     |
| lincoln       | 3     |
| mercury       | 4     |
| nissan        | 13    |
| pontiac       | 5     |

### Reordenando barras da função geom_bar() pela contagem

Porém nosso gráfico ainda tem problemas de visualização, primeiro porque está desordenado e isso dificulta as comparações, segundo, pois os nomes se sobrepõem, podemos arrumar o primeiro problema usando a função `fct_infreq` do pacote `forcats` (um ótimo pacote para lidar com fatores no R, já embutido no `tidyverse`, e também um anagrama para `factors` ;D):


```
mpg %>%
ggplot() +
geom_bar(mapping = aes(x = fct_infreq(manufacturer))) +
labs(x = "Fabricante")
```

```{r, layout="l-body-outset", preview=TRUE}
mpg %>%
ggplot() +
geom_bar(mapping = aes(x = fct_infreq(manufacturer))) +
labs(x = "Fabricante")
```

Muito bacana, se quisermos reverter a ordem do menor para o maior:

```
mpg %>%
ggplot() +
geom_bar(mapping = aes(x = fct_rev(fct_infreq(manufacturer)))) +
labs(x = "Fabricante")
```

```{r, layout="l-body-outset", preview=TRUE}
mpg %>%
ggplot() +
geom_bar(mapping = aes(x = fct_rev(fct_infreq(manufacturer)))) +
labs(x = "Fabricante")
```

Os nomes ainda se sobrepõem, para mudar isso podemos inverter os eixos do gráfico:

```
mpg %>%
ggplot() +
geom_bar(mapping = aes(x = fct_rev(fct_infreq(manufacturer)))) +
labs(x = "Fabricante") +
coord_flip()
```
```{r, layout="l-body-outset", preview=TRUE}
mpg %>%
ggplot() +
geom_bar(mapping = aes(x = fct_rev(fct_infreq(manufacturer)))) +
labs(x = "Fabricante") +
coord_flip()
```

Para o reverso:

```
mpg %>%
ggplot() +
geom_bar(mapping = aes(x = fct_infreq(manufacturer))) +
labs(x = "Fabricante") +
coord_flip()
```

```{r, layout="l-body-outset", preview=TRUE}
mpg %>%
ggplot() +
geom_bar(mapping = aes(x = fct_infreq(manufacturer))) +
labs(x = "Fabricante") +
coord_flip()
```

Parece que nessa amostragem de carros existem muitos dodges e poucos lincolns, o que será que aconteceu com essas empresas ao longo do tempo? Bem, isso é uma pergunta para um outro momento. Por enquanto seguimos analisando as variações!

[No último post fizemos alguns histogramas](https://gbastosg.github.io/guilhermesportfolio/posts/2022-04-24-plotando-com-ggplot2/) para analisar variáveis contínuas, ou seja variáveis que possuem números, datas e horários.

Outra função bastante interessante para analisar esse tipo de variável é a `geom_freqpoly()`

```
ggplot(data = mpg, mapping = aes(x = cty, color = as.factor(year))) +
  geom_freqpoly(binwidth = 1)
```

```{r, layout="l-body-outset", preview=TRUE}
ggplot(data = mpg, mapping = aes(x = cty, color = as.factor(year))) +
  geom_freqpoly(binwidth = 1)
```


Note como essa função compara os dois histogramas ao mesmo tempo, nos mostrando onde os dados estão acumulados, ou aparecem com mais frequência.

O cálculo é o seguinte:

> Este tipo de gráfico divide o eixo x em `bins` ou caixas igualmente espaçadas, e então usa a altura da barra (ou o pico da linha) para mostrar o número de observações que estão em cada uma das `bins` ou caixas.

Esse gráfico é ainda mais útil quando temos mais de um tipo de variável categórica

A partir desse momento podemos continuar para qualquer lado da análise:

- O que mais te chama a atenção? 
- O que você gostaria de investigar? 
- Quais são os valores mais comuns? Por quê? 
- Quais valores são raros? O que poderia explicar isso?

São tantas opções! Continuarei a desenvolver essas ideias num próximo post!

#### Obrigado! Me segue no twitter: @gimbgomes
