---
title: "Histogramas com ggplot2"
description: |
  Neste post usaremos histogramas para compreender grupos nos dados.
author:
  - name: Guilherme Bastos Gomes
    url: https://gbastosg.github.io/guilhermesportfolio/
date: 2022-04-24
output:
  distill::distill_article:
    self_contained: false
---


```{r setup, include=FALSE}
knitr::opts_chunk$set(echo = FALSE)
```

```{r, layout="l-body-outset", preview=TRUE}
library(tidyverse)
library(ggthemes)

mpg %>%
  ggplot(aes(x = cty, )) +
  geom_histogram(binwidth = 1,
                 color="chartreuse3", 
                 fill="chartreuse3") +
  labs(
    title = "Variação do gasto de combustível",
    subtitle = "by: Guilherme Bastos",
    caption = "mpg data set",
    x = "Milhas por galao gastas na cidade",
    y = "Frequencia") +
  theme_minimal()

```

# Olá! Agora vamos trabalhar com alguns gráficos para análisar nossos dados

[Neste post](https://gbastosg.github.io/guilhermesportfolio/posts/2022-04-20-combinando-as-ferramentas-do-tidyverse/) fizemos algumas manipulações para formar grupos e entender os dados. Hoje faremos alguns gráficos para ajudar na interpretação.

Continuaremos usando os dados `mpg` (miles per gallon) incluso no pacote ggplot, por isso vamos carregar o tidyverse:

```
library(tidyverse)
```

Para compreender mais sobre os dados, clique no link do post anterior

# Será que os motores ficaram mais eficientes ao longo do tempo?

Para responder essa pergunta, podemos plotar a eficiencia dos motores (aqui medida pelo gasto de galões por milhas percorridas), para plotar usamos as funções embutidas no pacote `ggplot2`.

# Histogramas

Histogramas são também conhecidos como gráficos de frequência e nos mostram quantas vezes um valor aparece em nosso data set:

```
mpg %>%
  ggplot(aes(x = cty)) +
  geom_histogram(binwidth = 1)
```

```{r, layout="l-body-outset", preview=TRUE}
library(tidyverse)
mpg %>%
  ggplot(aes(x = cty)) +
  geom_histogram(binwidth = 1)
```


Perceba que no eixo Y está a contagem de quantas vezes aquele valor aparece, enquanto no eixo X podemos ver os valores de `cty` (a quantidade de milhas que um carro percorre por galão de combustível)

Podemos contruir outros histogramas e compará-los:

```{r, layout="l-body-outset", preview=TRUE}
mpg %>%
  filter(year == 1999) %>%
  ggplot(aes(x = cty)) +
  geom_histogram()
```

```
mpg %>%
  filter(year == 1999) %>%
  ggplot(aes(x = cty)) +
  geom_histogram()
```


```{r, layout="l-body-outset", preview=TRUE}
mpg %>%
  filter(year == 1999) %>%
  ggplot(aes(x = cty)) +
  geom_histogram()
```


```
mpg %>%
  filter(year == 2008) %>%
  ggplot(aes(x = cty)) +
  geom_histogram()
```

```{r, layout="l-body-outset", preview=TRUE}
mpg %>%
  filter(year == 2008) %>%
  ggplot(aes(x = cty)) +
  geom_histogram()
```

Agora podemos usar o pacote `Patchwork` para visualizar os dois gráficos no mesmo quadro:

```
library(patchwork)

hist1999 <- mpg %>%
  filter(year == 1999) %>%
  ggplot(aes(x = cty)) +
  geom_histogram() +
  xlab("1999")
  
hist2008 <- mpg %>%
  filter(year == 2008) %>%
  ggplot(aes(x = cty)) +
  geom_histogram() +
  xlab("2008")
  
hist1999  + hist2008
```
```{r, layout="l-body-outset", preview=TRUE}
library(patchwork)

hist1999 <- mpg %>%
  filter(year == 1999) %>%
  ggplot(aes(x = cty)) +
  geom_histogram() +
  xlab("1999")
  
hist2008 <- mpg %>%
  filter(year == 2008) %>%
  ggplot(aes(x = cty)) +
  geom_histogram() +
  xlab("2008")
  
hist1999  + hist2008
```

Interessante, não?

Podemos também mudar a cor dos nossos plots para melhorar a comparação:

```

hist1999 <- mpg %>%
  filter(year == 1999) %>%
  ggplot(aes(x = cty)) +
  geom_histogram(color = "Blue", binwidth = 1) +
  xlab("1999")
  
hist2008 <- mpg %>%
  filter(year == 2008) %>%
  ggplot(aes(x = cty)) +
  geom_histogram(color = "Red", binwidth = 1) +
  xlab("2008")
  
hist1999  + hist2008
```

```{r, layout="l-body-outset", preview=TRUE}
hist1999 <- mpg %>%
  filter(year == 1999) %>%
  ggplot(aes(x = cty)) +
  geom_histogram(color = "Firebrick", binwidth = 1) +
  xlab("1999")
  
hist2008 <- mpg %>%
  filter(year == 2008) %>%
  ggplot(aes(x = cty)) +
  geom_histogram(color = "dodgerblue", binwidth = 1) +
  xlab("2008")
  
hist1999  + hist2008
```


Observando dessa maneira parece até fácil concluir que os carros se tornaram mais eficientes ao longo dos anos.

Existem formas interessantes de aumentar a qualidade dos nossos histogramas. Veja como ficam com cores:

```
color_hist1999 <- mpg %>%
  filter(year == 1999) %>%
  ggplot(aes(x = cty)) +
  geom_histogram(color = "Firebrick", binwidth = 1, fill = "MidnightBlue") +
  xlab("1999")
  
color_hist2008 <- mpg %>%
  filter(year == 2008) %>%
  ggplot(aes(x = cty)) +
  geom_histogram(color = "dodgerblue", binwidth = 1, fill = "Firebrick") +
  xlab("2008")
  
color_hist1999  + color_hist2008
```

```{r, layout="l-body-outset", preview=TRUE}
library(tidyverse)
color_hist1999 <- mpg %>%
  filter(year == 1999) %>%
  ggplot(aes(x = cty)) +
  geom_histogram(color = "Firebrick", binwidth = 1, fill = "Firebrick") +
  xlab("1999")
  
color_hist2008 <- mpg %>%
  filter(year == 2008) %>%
  ggplot(aes(x = cty)) +
  geom_histogram(color = "dodgerblue", binwidth = 1, fill = "MidnightBlue") +
  xlab("2008")
  
color_hist1999  + color_hist2008
```
Um tipo de gráfico similar e que também nos entrega informações de frequências e grupos, é o plot de densidade.

# Plots de densidade

Com o ggplot podemos fazer um gráfico de densidade de forma bem simples:

```{r, layout="l-body-outset", preview=TRUE}
library(tidyverse)
mpg %>%
  ggplot(aes(x = cty)) +
  geom_density(aes(colour = as.factor(year))) +
  xlab("Plot de Densidade")
  
```

```
library(tidyverse)
mpg %>%
  ggplot(aes(x = cty)) +
  geom_density(aes(colour = as.factor(year))) +
  xlab("Density Plot")
```

Nesse tipo de plot podemos ver a presença de múltiplos subgrupos, a área embaixo da curva para cada sub-grupo soma até 1. Isso nos permite comparar subgrupos de diferentes tamanhos.

Também é possível otimizar a visualização desse tipo de gráfico, mexa nos argumentos da função `geom_density()` e explore o que ela é capaz de fazer!
