---
title: "Covariação e Scatter Plot"
description: |
  Neste post pretendo discutir o conceito de covariação e mostrar como fazer um scatter plot para visualizar a relação entre duas variáveis.
author:
  - name: Guilherme Bastos Gomes
    url: https://gbastosg.github.io/guilhermesportfolio/
date: 2022-05-09
output:
  distill::distill_article:
    self_contained: false
---


```{r setup, include=FALSE}
knitr::opts_chunk$set(echo = FALSE)
```

# Olá!

Neste post vamos analisar duas variáveis continuas no mesmo plot, essa é uma maneira interessante para compreendermos a relação entre as variáveis.

[No último post falamos sobre variação](https://gbastosg.github.io/guilhermesportfolio/posts/2022-05-07-analise-exploratoria-dos-dados-boxplots/) e neste falaremos sobre covariação!

# Covariação

> Se a variação descreve o comportamento de uma variável, a covariação descreve  o comportamento *entre* as variáveis.

**Covariação** é a tendencia dos valores de duas ou mais variáveis, variarem juntos.

# Vamos entender melhor essas relações usando Scatter Plots

Um ScatterPlot mostra a relação entre duas variáveis contínuas. Fazemos um com a função `geom_point()`:

```{r, layout="l-body-outset", preview=TRUE}

library(tidyverse)
library(ggthemes)


iris %>% 
  ggplot(aes(x = Sepal.Length, y = Sepal.Width, color = Species)) +  
    geom_point() + 
    labs( 
      title = "Medidas em centímetros do tamanho das sépalas de flores de 3 espécies",
      subtitle = "by: Guilherme Bastos Gomes", 
      caption = "Source: Edgar Anderson's Iris Data set", 
      x = "Comprimento da Sépala",
      y = "Largura da Sépala" 
    ) +
    theme_classic()
```
O código:

```
library(tidyverse)
library(ggthemes)


iris %>% 
  ggplot(aes(x = Sepal.Length, y = Sepal.Width, color = Species)) +  
    geom_point() + 
    labs( 
      title = "Medidas em centímetros do tamanho das sépalas de flores de 3 espécies",
      subtitle = "by: Guilherme Bastos Gomes", 
      caption = "Source: Edgar Anderson's Iris Data set", 
      x = "Comprimento da Sépala",
      y = "Largura da Sépala" 
    ) +
    theme_classic()
```

Perceba como este gráfico nos dá informações sobre duas variáveis contínuas, junto com uma variável categórica:

* O grupo *Iris setosa* tende a ter menor comprimento de sépala, porém grandes larguras.
* Os outros grupos possuem uma relação muito mais intíma (ou seja, estão distribuidos de forma parecida) do que o grupo *Iris setosa*. Ainda assim, *Iris virginica* parece ter os maiores comprimentos, separando-as das outras.

Assim podemos começar a entender melhor como os números se comportam dentro dos grupos, a partir daqui o próximo passo seria modelar, mas vamos continuar trabalhando com scatter plots, pois eles são realmente poderosos, principalmente quando estamos buscando por padrões.

# Padrões nos levam a modelos

Padrões nos dados nos provém evidências à respeito do relacionamento das variáveis. Ao encontrar um padrão, pense como foi colocado no livro "R para ciência de dados":

* Esse padrão pode ter acontecido por coincidência (aleatoriamente)?
* Como é possível descrever a relação evidenciada pelo padrão?
* Quão forte é o relacionamento evidenciado pelo padrão?
* Quais outras variáveis podem afetar esse relacionamento?
* Esse relacionamento muda se olharmos para subgrupos do dado?

Perceba que nesse dado existem os grupos definidos por `Species`, sendo assim podemos fazer o seguinte para análisar a relação entre a largura e o comprimento das pétalas:

```{r, layout="l-body-outset", preview=TRUE}

iris %>% 
  ggplot(aes(x = Petal.Length, y = Petal.Width, color = Species)) +  
    geom_point() + 
    labs( 
      title = "Medidas em centímetros do tamanho das sépalas de flores de 3 espécies",
      subtitle = "by: Guilherme Bastos Gomes", 
      caption = "Source: Edgar Anderson's Iris Data set", 
      x = "Comprimento da Pétala",
      y = "Largura da Pétala" 
    ) +
    theme_classic() +
  facet_grid(~Species)
```

```
iris %>% 
   ggplot(aes(x = Petal.Length, y = Petal.Width, color = Species)) +  
     geom_point() + 
     labs( 
       title = "Medidas em centímetros do tamanho das sépalas de flores de 3 espécies",
       subtitle = "by: Guilherme Bastos Gomes", 
       caption = "Source: Edgar Anderson's Iris Data set", 
       x = "Comprimento da Pétala",
       y = "Largura da Pétala" 
     ) +
     theme_classic() +
   facet_grid(~Species)
```

Aqui estamos usando a função `facet_grid()` para dividir nosso gráfico pelos grupos definidos pela variável `Species`.

```{r, layout="l-body-outset", out.width="50%", preview=TRUE}
library(hexbin)

iris %>% 
  ggplot(aes(x = Petal.Length, y = Petal.Width)) +  
    geom_hex() + 
    labs( 
      title = "Medidas em centímetros do tamanho das sépalas",
      subtitle = "by: Guilherme Bastos Gomes", 
      caption = "Source: Edgar Anderson's Iris Data set", 
      x = "Comprimento da Pétala",
      y = "Largura da Pétala" 
    ) +
  facet_grid(~Species) +
  theme_clean()
```

Aqui estamos analisando a distribuição das relações entre as variáveis de cada grupo e perceba como seria possível traçar uma linha que representa a posição dos números no gráfico.

Para este código, precisei instalar o pacote `hexbin`, para instalar basta:

```
install.packages("hexbin")
```

E depois seguir o código:

library(hexbin)

```
iris %>% 
  ggplot(aes(x = Petal.Length, y = Petal.Width)) +  
    geom_hex() + 
    labs( 
      title = "Medidas em centímetros do tamanho das sépalas de flores de 3 espécies",
      subtitle = "by: Guilherme Bastos Gomes", 
      caption = "Source: Edgar Anderson's Iris Data set", 
      x = "Comprimento da Pétala",
      y = "Largura da Pétala" 
    ) +
  facet_grid(~Species)
```

Observando vários Scatter Plots ao mesmo tempo pode ser uma ferramenta poderosa para compreender múltiplas relações nos dados.

# Usando R base para plotar múltiplos scatter plots

A função `pairs()` nos ajuda a plotar diversos gráficos de pontos ao mesmo tempo:

```{r, layout="l-body-outset", preview=TRUE}

pairs(iris[,1:4], pch = 19, lower.panel = NULL)

```

Para adicionar os grupos nesse tipo de gráfico, precisamos primeiro definir um vetor com as três cores:

```
cores <- c("#0000FF","#00FF00","#FF0000")
pairs(iris[,1:4], pch = 19,  cex = 0.5,
      col = cores[iris$Species],
      lower.panel=NULL)
```

```{r, layout="l-body-outset", preview=TRUE}
cores <- c("#0000FF","#00FF00","#FF0000")

pairs(iris[,1:4], pch = 19,  cex = 0.5,
      col = cores[iris$Species],
      lower.panel=NULL)

```
A partir desse momento podemos começar a falar sobre o conceito de correlação, mas vou deixar esse para um próximo post!

Obrigado por ter chegado até aqui! Até mais.
