---
title: "Correlação com R"
description: |
  Neste post escrevo sobre correlação entre duas variáveis, como encontrar e interpretar esse conceito.
author:
  - name: Guilherme Bastos Gomes
    url: https://gbastosg.github.io/guilhermesportfolio/
date: 2022-05-15
output:
  distill::distill_article:
    self_contained: false
---


```{r setup, include=FALSE}
knitr::opts_chunk$set(echo = FALSE)
```

```{r, layout="l-body-outset", preview=TRUE}

library(tidyverse)
library(ggthemes)


mpg %>% 
  ggplot(aes(x = displ, y = cty, color = class)) +  
    geom_point() + 
    labs( 
      title = "Comparando a eficiência entre diferentes tipos de motores",
      subtitle = "by: Guilherme Bastos Gomes", 
      caption = "Source: mpg data set", 
      x = "Tipo de motor (deslocamento)",
      y = "Milhas por galão (na cidade)",
    ) +
    facet_wrap(~class) +
    theme_classic() 
```

# Olá!

Neste post irei trabalhar com correlações.

# Correlação

Correlação é uma medida estatística que leva em consideração o grau de separação (ou união) de duas variáveis. É importante dizer que a correlação mede a associação entre duas variáveis, e não nos mostra se uma CAUSA a outra, ou vice-versa. Também não mostra se a associação está sendo causada por outro fator em nossos dados. 

# O que a correlação pode nos mostrar?

A partir de duas variáveis podemos obter um valor numérico conhecido como *coeficiente de correlação*, que varia de -1 até 1.

Esse coeficiente nos mostra a relação entre as duas distribuições, se for positivo estará perto de 1, se negativo, ou seja o incremento de uma variável causa efeito inverso na outra, então o valor do coeficiente se aproxima de -1. Se uma variação não afetar a outra, então não há correlação *linear* clara e o valor se aproxima de 0.

Existem várias formas e métodos de se obter o *coeficiente de correlação* em R, vamos testar algumas com o data set `mpg`

```
library(tidyverse)
```

# Correlação no R

O coeficiente de correlação pode ser calculado usando as funções `cor()` ou `cor.test()`, onde:

> * cor() nos entrega o coeficiente de correlação
> * cor.test() nos entrega um teste de associação, entre duas amostras de variáveis, além do coeficiente de correlação, essa função também nos retorna o nível de significancia do teste, ou seja o `p-value` ou `p-valor`, falaremos mais sobre p-valor em um post futuro dedicado apenas ao tema!

Podemos usar as funções, juntamente com os diversos testes da seguinte forma:

Será que existe correlação entre a variável `displ` (deslocamento do motor) e `cty` (milhas por galão na cidade)?

```{r, layout="l-body-outset", preview=TRUE}

mpg %>% 
  ggplot(aes(x = displ, y = cty, color = class)) +  
    geom_point() + 
    labs( 
      title = "Relação entre as variáveis: tipo de motor e milhas por galão",
      subtitle = "by: Guilherme Bastos Gomes", 
      caption = "Source: mpg data set", 
      x = "Tipo de motor (deslocamento)",
      y = "Milhas por galão (na cidade)" 
    ) + 
    theme_classic() 
```

O código:

```
mpg %>% 
  ggplot(aes(x = displ, y = cty, color = class)) +  
    geom_point() + 
    labs( 
      title = "Relação entre as variáveis tipo de motor e milhas por galão",
      subtitle = "by: Guilherme Bastos Gomes", 
      caption = "Source: mpg data set", 
      x = "Tipo de motor (deslocamento)",
      y = "Milhas por galão (na cidade)" 
    ) + 
    theme_classic() 
```

Perceba que existe uma tendência em nosso gráfico, que pode ser modelada como uma linha usando a função `geom_smooth`:

```{r, layout="l-body-outset", preview=TRUE}

mpg %>% 
  ggplot(aes(x = displ, y = cty)) +  
    geom_point() + 
    labs( 
      title = "Relação entre as variáveis: tipo de motor e milhas por galão",
      subtitle = "by: Guilherme Bastos Gomes", 
      caption = "Source: mpg data set", 
      x = "Tipo de motor (deslocamento)",
      y = "Milhas por galão (na cidade)" 
    ) +
    geom_smooth(method = "lm") +
    theme_classic() 
```

Observe como a linha explica (de certa forma) a relação entre as variáveis:

```
mpg %>% 
  ggplot(aes(x = displ, y = cty, color = class)) +  
    geom_point() + 
    labs( 
      title = "Relação entre as variáveis: tipo de motor e milhas por galão",
      subtitle = "by: Guilherme Bastos Gomes", 
      caption = "Source: mpg data set", 
      x = "Tipo de motor (deslocamento)",
      y = "Milhas por galão (na cidade)" 
    ) + 
    theme_classic() 
```

A linha aponta para o sentido da correlação, aqui temos:

> Quanto maior o valor em `tipo de motor`, menor o valor em `cty` (milhas por galão na cidade)

Agora vamos usar testes de correlação para obter o coeficiente de correlação:

```
cor(mpg$displ, mpg$cty, method = c("pearson"))
```

```{r, layout="l-body-outset", preview=TRUE}

cor(mpg$displ, mpg$cty, method = c("pearson"))

```
Perceba como o coeficiente de correlação está bem próximo de -1, evidenciando uma correlação negativa.

Existem 3 formas principais de se obter o coeficiente de correlação: "Pearson", "Spearman" ou "Kendall".

Para obtermos ainda mais evidencias sobre correlações podemos obter o coeficiente de correlação pelos outros métodos:

```
cor(mpg$displ, mpg$cty, method = c("spearman"))

cor(mpg$displ, mpg$cty, method = c("kendall"))
```

```{r, layout="l-body-outset", preview=TRUE}
cor(mpg$displ, mpg$cty, method = c("spearman"))

cor(mpg$displ, mpg$cty, method = c("kendall"))
```

Perceba como o teste de Spearman dos deu um coeficiente de correlação ainda mais próximo de -1! É importante dizer que correlação nos mostra um padrão na relação entre as variáveis, mas não indica que uma causa a outra. Nos nossos dados estamos mostrando uma relação negativa entre tamanho do motor (1.4, 1.6, 3.5...) e as milhas percorridas por galão de combustível numa cidade, ou seja, quanto maior o tamanho do motor, menos milhas por galão um carro tende a percorrer. A explicação para este tipo de correlação pode parecer óbvia, mas ela nos mostra que motores potentes tendem a gastar mais combustível, o que pode afetar diretamente quem paga por esse produto.

# Teste de correlação de Pearson

[No último post](https://gbastosg.github.io/guilhermesportfolio/posts/2022-05-08-covariacao-e-scatter-plot/) investigamos a correlação entre as variáveis `Largura da Sépala` e `Comprimento da Sépala`, de cada espécie  do data set `iris`:

```
iris %>% 
   ggplot(aes(x = Petal.Length, y = Petal.Width, color = Species)) +  
     geom_point() + 
     labs( 
       title = "Medidas em centímetros do tamanho das sépalas de flores de 3 espécies",
       subtitle = "by: Guilherme Bastos Gomes", 
       caption = "Source: Edgar Anderson's Iris Data set", 
       x = "Comprimento da Pétala",
       y = "Largura da Pétala" 
     ) +
     theme_classic() +
   facet_grid(~Species) +
   geom_smooth(method = "lm")
```

```{r, layout="l-body-outset",  preview = TRUE}
iris %>% 
   ggplot(aes(x = Petal.Length, y = Petal.Width, color = Species)) +  
     geom_point() + 
     labs( 
       title = "Medidas em centímetros do tamanho das sépalas de flores de 3 espécies",
       subtitle = "by: Guilherme Bastos Gomes", 
       caption = "Source: Edgar Anderson's Iris Data set", 
       x = "Comprimento da Pétala",
       y = "Largura da Pétala" 
     ) +
     theme_classic() +
   facet_grid(~Species) +
   geom_smooth(method = "lm")
```

Vamos agora fazer um teste de correlação entre as variáveis `Petal.Length`e `Petal.Width`:

```
cor.test(iris$Petal.Length, iris$Petal.Width, 
                    method = "pearson")
```

Pearson's product-moment correlation

data:  iris\$Petal.Length and iris\$Petal.Width
t = 43.387, df = 148, p-value < 2.2e-16
alternative hypothesis: true correlation is not equal to 0
95 percent confidence interval:
 0.9490525 0.9729853
sample estimates:
      cor 
0.9628654 

Nos resultados que obtivemos a partir do teste podemos interpretar:

> * t é o teste estatístico t ou t-test (43.387)
> * df são os graus de liberdade, degrees of freedom (df = 148)
> * p-value é o nível de significancia obtido a partir do t-test (p-value = 2.2e-16)
> * conf.int é o intervalo de confiança do coeficiente de correlação em 95% (conf.int = [0.9490525, 0.9729853])
> * sample estimates nos dá o coeficiente de correlação (Cor.coeff = 0.9628654)

Temos uma correlação positiva forte, com fortes evidências de que as medidas influenciam uma a outra positivamente, nos permitindo ter ideias a respeito do tipo de folha que podemos encontrar de cada uma dessas três espécies na natureza.

## Interpretando os resultados

Voltando ao data set `mpg` onde temos uma correlação negativa entre duas variáveis:

```
ct <- cor.test(mpg$displ, mpg$cty, 
                    method = "pearson")
                    
ct
```

Pearson's product-moment correlation

data:  mpg\$displ and mpg\$cty
t = -20.205, df = 232, p-value < 2.2e-16
alternative hypothesis: true correlation is not equal to 0
95 percent confidence interval:
 -0.8406782 -0.7467508
sample estimates:
      cor 
-0.798524

A função `cor.test()` nos retorna uma lista contendo:

* p.value: o p-valor do teste
* estimate: o coeficiente de correlação

```
ct$p.value

ct$estimate
```

Em estatística, o p-value é a probabilidade de se obter resultados tão extremos quanto os resultados observados como resultado de um teste de hipótese, assumindo que a *hipótese nula* está correta. Sendo assim:

* O p-value é uma medida estística usada para validar uma hipótese sobre uma observação.
* O p-value mede a probabilidade de se obter os resultados observados assumindo que a hipótese nula é verdadeira.
* Quanto menor o p-value, maior a significancia estística da diferença observada.

Não entrarei em muitos detalhes sobre p-value agora, escreverei mais sobre isso futuramente! 
### Como fazer o teste de correlação:

```
cor.test(dataframe\$coluna1, dataframe\$coluna2, 
                    method = "pearson")
```

#### Espero ter ajudado! Obrigado por ter chegado até aqui! No próximo post falarei sobre p-value e hipótese nula.
