---
title: "Análise e exploração de dados: parte 1"
description: |
  Navegando na plataforma data.world encontrei um conjunto de dados sobre smartphones na Índia. Nesse data set é possível encontrar diversos modelos, seus preços e o número de avaliações que cada um recebeu. Nesse post, uso as ferramentas que desenvolvemos até o momento para explorar e análisar esses dados.
author:
  - name: Guilherme Bastos Gomes
    url: https://gbastosg.github.io/guilhermesportfolio/
date: 2022-06-05
output:
  distill::distill_article:
    self_contained: false
---


```{r setup, include=FALSE}
knitr::opts_chunk$set(echo = FALSE)
```

```{r, layout="body-outset", preview=TRUE}
library(tidyverse)
library(janitor)

apple_sold_in_india <-     read_csv("../../../../../apple_analysis/apple_products.csv")

smartphones_sold <- 
  read_csv("../../../../../apple_analysis/smartphone_category (1).csv")

clean_apple_sold_in_india <- apple_sold_in_india %>%
  clean_names()

clean_apple_sold_in_india <- clean_apple_sold_in_india %>%
  mutate(american_dolar = sale_price * 0.013, australian_dolar = sale_price * 0.018)

clean_apple_sold_in_india %>%
  group_by(sale_price) %>%
  slice(1) -> sale_price_first

sale_price_first %>%
  mutate(iphone = fct_reorder(product_name, australian_dolar)) %>%
  ggplot(aes(x = iphone, y = australian_dolar)) +
  geom_segment( aes(xend=iphone, yend=0)) +
  geom_point( size=4, color="0088cc") +
  coord_flip() +
  theme_bw() +
  labs(
    #title = "",
    subtitle = "por: Guilherme Bastos",
    caption = "Source: data.world",
    x = "",
    y = "Preço em dólar australiano")
```

# Olá!

[Navegando pela internet](data.world) encontrei 2 data sets sobre smartphones, com smartphones vendidos na Índia.

Vou usar todo o conteúdo desenvolvido até agora para compreender esses dados obter ideias sobre eles.

Carregando o `tidyverse`:

```
library(tidyverse)
```

Lendo os dados


```
# Dados da apple na Índia
apple_sold_in_india <- read_csv("apple_products.csv")

# Dados sobre smartphones no mundo
smartphones_sold <- read_csv("smartphone_category (1).csv")
```

# Pacote Janitor para limpar os dados

Preparando os dados para análise de forma simples: o pacote `janitor`

```
install.packages("janitor")

library(janitor)

clean_apple_sold_in_india <- apple_sold_in_india %>%
  clean_names()
```
```{r, layout="body-outset", preview=TRUE}
library(janitor)
```

# Compreendendo os dados

Primeiro, podemos conhecer a variação dos preços entre os iPhones:

```
  ggplot(clean_apple_sold_in_india) +
    geom_histogram(aes(x = sale_price))
```
```{r, layout="body-outset", preview=TRUE}
ggplot(clean_apple_sold_in_india) +
    geom_histogram(aes(x = sale_price))
```


Os valores estão em Rupias, vamos transformar as colunas para construir uma nova coluna com os valores em dolar americano e dolar australiano:

```
  clean_apple_sold_in_india <- clean_apple_sold_in_india %>%
  mutate(american_dolar = sale_price * 0.013, australian_dolar = sale_price * 0.018)
```

Primeiro temos que trabalhar nesse data set de modo a retirar a redundância dos dados, assim receberemos respostas menos enviesadas e que podem nos levar a caminhos complicados.

# Removendo a redundância

Nosso dado possui certa redundância, principalmente por causa das diferentes cores de iPhones.

Podemos agrupar os dados pelos preços de vendas e escolher apenas o primeiro do nosso data set:

```
  clean_apple_sold_in_india %>%
  group_by(sale_price) %>%
  slice(1) -> sale_price_first
```

Agora podemos plotar os valores dos iPhones para entender a variação, vamos ver quais são os mais caros:

```
  sale_price_first %>%
  mutate(iphone = fct_reorder(product_name, australian_dolar)) %>%
  ggplot(aes(x = iphone, y = australian_dolar)) +
  geom_bar(stat = "identity", fill="#f68060", alpha=.6, width=.4) +
  coord_flip() +
  labs(
    #title = "",
    #subtitle = "por: Guilherme Bastos Gomes",
    caption = "Source: data.world",
    x = "",
    y = "Preço em dólar australiano") +
  theme_bw()
```

```{r, layout="body-outset", preview=TRUE}
sale_price_first %>%
  mutate(iphone = fct_reorder(product_name, australian_dolar)) %>%
  ggplot(aes(x = iphone, y = australian_dolar)) +
  geom_bar(stat = "identity", fill="#f68060", alpha=.6, width=.4) +
  coord_flip() +
  labs(
    #title = "",
    #subtitle = "por: Guilherme Bastos Gomes",
    caption = "Source: data.world",
    x = "",
    y = "Preço em dólar australiano") +
  theme_bw()
```

Podemos também analisar com um gráfico de pirulito (Lollipop chart):

```
  sale_price_first %>%
  mutate(iphone = fct_reorder(product_name, australian_dolar)) %>%
  ggplot(aes(x = iphone, y = australian_dolar)) +
  geom_segment( aes(xend=iphone, yend=0)) +
  geom_point( size=4, color="0088cc") +
  coord_flip() +
  theme_bw() +
  labs(
    #title = "",
    #subtitle = "por: Guilherme Bastos Gomes",
    caption = "Source: data.world",
    x = "",
    y = "Preço em dólar australiano")
```

```{r, layout="body-outset", preview=TRUE}
sale_price_first %>%
  mutate(iphone = fct_reorder(product_name, australian_dolar)) %>%
  ggplot(aes(x = iphone, y = australian_dolar)) +
  geom_segment( aes(xend=iphone, yend=0)) +
  geom_point( size=4, color="0088cc") +
  coord_flip() +
  theme_bw() +
  labs(
    #title = "",
    #subtitle = "por: Guilherme Bastos Gomes",
    caption = "Source: data.world",
    x = "",
    y = "Preço em dólar australiano")
```

Vemos então que o iPhone mais caro (em dólares australianos na Índia) é o iPhone 12 Pro (Silver, 512 GB) custando mais que 2500\$, enquanto o mais barato é iPhone SE (White, 64 GB) ao custo de pouco mais de 500\$.

Podemos perceber com esse gráfico quais são os grupos de iPhones mais caros e quais são os mais baratos.

Será que existe uma relação entre o preço e número de avaliações entre os iphones?

```
  sale_price_first %>%
  ggplot(aes(x = australian_dolar, y = number_of_ratings)) +
  geom_point( size = 3, color = "Firebrick") +
  geom_smooth(method = "lm") +
  theme_classic()
```

```{r, layout="body-outset", preview=TRUE}
sale_price_first %>%
  ggplot(aes(x = australian_dolar, y = number_of_ratings)) +
  geom_point( size = 3, color = "Firebrick") +
  geom_smooth(method = "lm") +
  theme_classic()
```

Interessante, parece que quanto menor o valor do produto, maior o número de avaliações (claro, mais pessoas
tem acesso), porém nosso gráfico ainda não parece mostrar uma correlação forte

Transformando dados para compreender a relação entre as variáveis

```
sale_price_first %>%
  ggplot(aes(x = australian_dolar, y = number_of_ratings)) +
  geom_point( size = 3) +
  scale_y_log10() +
  geom_smooth(method = "lm") +
  theme_classic()
```

```{r, layout="body-outset", preview=TRUE}
sale_price_first %>%
  ggplot(aes(x = australian_dolar, y = number_of_ratings)) +
  geom_point( size = 3) +
  scale_y_log10() +
  geom_smooth(method = "lm") +
  theme_classic()
```

Sem usar um modelo linear:

```
sale_price_first %>%
  ggplot(aes(x = australian_dolar, y = number_of_ratings)) +
  geom_point( size = 3) +
  scale_y_log10() +
  geom_smooth(aes(x = australian_dolar, y = number_of_ratings)) +
  theme_classic()
```

```{r, layout="body-outset", preview=TRUE}
sale_price_first %>%
  ggplot(aes(x = australian_dolar, y = number_of_ratings)) +
  geom_point( size = 3) +
  scale_y_log10() +
  geom_smooth(aes(x = australian_dolar, y = number_of_ratings)) +
  theme_classic()
```

Veja que interessante se torna nosso gráfico quando trocamos a escala do eixo y para incluir o logaritmo na base 10 dos números que analisamos.

### Logaritmos!!!





O que estamos tentando dizer aqui é que  quanto maior o valor do iPhone, menos avaliações o produto recebe do publico geral. Não é uma hipótese brilhante, mas vai garantir que comecemos a analisar os dados de uma forma mais profunda.

Antes de prosseguir, você deve estar se perguntando se o mesmo é verdade para outras marcas também, vamos checar!

```
smartphones_sold %>%
  clean_names() -> clean_smartphones_sold
```

```{r, layout="body-outset", preview=TRUE}
smartphones_sold %>%
  clean_names() -> clean_smartphones_sold
```

Perceba como da mesma forma que podemos usar `<-` para definir um objeto, o mesmo é verdade quando usamos `->` porém pelo sentido contrário!

Muito útil quando estamos usando `pipes` ou `%>%`

## Removendo a redundância:

```
clean_smartphones_sold %>%
  group_by(sale_price) %>%
  slice(1) -> red_out_clean_smartphones_sold
```

```{r, layout="body-outset", preview=TRUE}
clean_smartphones_sold %>%
  group_by(sale_price) %>%
  slice(1) -> red_out_clean_smartphones_sold
```

Vamos analisar os preços em dólar australiano, então para isso precisamos construir uma coluna com os valores desejados:

```
  red_out_clean_smartphones_sold <-  red_out_clean_smartphones_sold %>%
  mutate(american_dolar = sale_price * 0.013, australian_dolar = sale_price * 0.018)
```
```{r, layout="body-outset", preview=TRUE}
red_out_clean_smartphones_sold <-  red_out_clean_smartphones_sold %>%
  mutate(american_dolar = sale_price * 0.013, australian_dolar = sale_price * 0.018)
```

Selecionando algumas marcas mais relevantes em números no data set:

```
  red_out_clean_smartphones_sold %>%
  group_by(brand) %>%
  summarise(media_relevantes = mean(number_of_ratings)) %>%
  arrange(desc(media_relevantes)) %>%
  mutate(brand = fct_reorder(brand, media_relevantes)) %>%
  ggplot(aes(x = brand, y = media_relevantes)) +
  geom_segment( aes(xend=brand, yend=0)) +
  geom_point( size=4, color="0088cc") +
  coord_flip() +
  theme_bw() +
  labs(
    #title = "",
    #subtitle = "por: Guilherme Bastos Gomes",
    caption = "Source: data.world",
    x = "",
    y = "")
```
```{r, layout="body-outset", preview=TRUE}
red_out_clean_smartphones_sold %>%
  group_by(brand) %>%
  summarise(media_relevantes = mean(number_of_ratings)) %>%
  arrange(desc(media_relevantes)) %>%
  mutate(brand = fct_reorder(brand, media_relevantes)) %>%
  ggplot(aes(x = brand, y = media_relevantes)) +
  geom_segment( aes(xend=brand, yend=0)) +
  geom_point( size=4, color="0088cc") +
  coord_flip() +
  theme_bw() +
  labs(
    #title = "",
    #subtitle = "por: Guilherme Bastos Gomes",
    caption = "Source: data.world",
    x = "",
    y = "")
```

Esse gráfico é interessante para observar a distribuição das médias, mas agora vamos analisar as distribuições
gerais dos números:

```
  red_out_clean_smartphones_sold %>%
  ggplot(aes(x = reorder(brand, number_of_ratings, na.rm = TRUE), y = number_of_ratings, fill = brand)) +
  geom_boxplot() +
  labs(
    #title = "",
    #subtitle = "por: Guilherme Bastos Gomes",
    #caption = "Source: ToothGrowth data set",
    x = "",
    y = ""
  ) +
  coord_flip()
```

```{r, layout="body-outset", preview=TRUE}
red_out_clean_smartphones_sold %>%
  ggplot(aes(x = reorder(brand, number_of_ratings, na.rm = TRUE), y = number_of_ratings, fill = brand)) +
  geom_boxplot() +
  labs(
    #title = "",
    #subtitle = "por: Guilherme Bastos Gomes",
    #caption = "Source: ToothGrowth data set",
    x = "",
    y = ""
  ) +
  coord_flip()
```

Vamos selecionar algumas marcas relevantes para compreender se o mesmo se aplica a elas:

```
  red_out_clean_smartphones_sold %>%
  filter(brand == "SAMSUNG" | brand == "Apple" | brand == "Lenovo" | brand == "Redmi" |brand == "Motorola" | brand == "ASUS") %>%
  ggplot(aes(x = australian_dolar, y = number_of_ratings, color = brand)) +
  geom_jitter(size = 2) +
  scale_y_log10() +
  #geom_smooth(method = "lm") +
  theme_classic() +
  facet_wrap(~brand)
```
```{r, layout="body-outset", preview=TRUE}
red_out_clean_smartphones_sold %>%
  filter(brand == "SAMSUNG" | brand == "Apple" | brand == "Lenovo" | brand == "Redmi" |brand == "Motorola" | brand == "ASUS") %>%
  ggplot(aes(x = australian_dolar, y = number_of_ratings, color = brand)) +
  geom_jitter(size = 2) +
  scale_y_log10() +
  #geom_smooth(method = "lm") +
  theme_classic() +
  facet_wrap(~brand)
```

Parece que o mesmo fenomeno acontece com a SAMSUNG e com a Motorola, interessante não?

Enquanto isso parece que a Redmi, a Lenovo e a ASUS, mantém preços parecidos, mas que também podem revelar algum tipo de correlação.

Vamos usar um geom_smooth para aplicar um modelo de regressão linear simples em nosso gráfico, se o modelo formar uma linha apontando para baixo então significa que existe correlação entre as variáveis, e que essa correlação é negativa.

```
red_out_clean_smartphones_sold %>%
  filter(brand == "SAMSUNG" | brand == "Apple" | brand == "Lenovo" | brand == "Redmi" |brand == "Motorola" | brand == "ASUS") %>%
  ggplot(aes(x = australian_dolar, y = number_of_ratings, color = brand)) +
  geom_jitter(size = 2) +
  scale_y_log10() +
  geom_smooth(method = "lm") +
  facet_wrap(~brand) +
  theme_fivethirtyeight()
```
```{r, layout="body-outset", preview=TRUE}
red_out_clean_smartphones_sold %>%
  filter(brand == "SAMSUNG" | brand == "Apple" | brand == "Lenovo" | brand == "Redmi" |brand == "Motorola" | brand == "ASUS") %>%
  ggplot(aes(x = australian_dolar, y = number_of_ratings, color = brand)) +
  geom_jitter(size = 2) +
  scale_y_log10() +
  geom_smooth(method = "lm") +
  facet_wrap(~brand) +
  theme_fivethirtyeight()
```

Parece que o mesmo é real até para as outras marcas de dispositivos.

Como será que o preço de um produto afeta suas avaliações? E qual preço seria ótimo para obter um valor ótimo de avaliações?

No próximo post, vou escrever sobre como avaliar e usar os modelos a nosso favor.
