---
title: "Combinando as ferramentas do tidyverse"
description: |
  Neste post combino as funções do tidyverse para obter estatísticas interessantes sobre os dados. A ideia principal é trabalhar com as ferramentas já explicadas em outros posts. Caso uma ferramenta nova apareça, explicarei, mas lembre que é possível ler sobre as funções do R digitando "?nomedafunção" no console!
author:
  - name: Guilherme Bastos Gomes
    url: https://gbastosg.github.io/guilhermesportfolio/
date: 2022-04-20
output:
  distill::distill_article:
    self_contained: false
---


```{r setup, include=FALSE}
knitr::opts_chunk$set(echo = FALSE)
```

```{r, layout="l-body-outset", preview=TRUE}
library(tidyverse)
library(ggthemes)
library(patchwork)


mpg_2008 <- mpg %>%
  select(tipo_de_motor = displ,
  ano = year, 
  galao_milhas_cidade = cty, 
  galao_milhas_estrada = hwy) %>%
  group_by(tipo_de_motor, ano) %>%
  summarise(media_milhas_por_galao_cidade = mean(galao_milhas_cidade), 
  media_milhas_por_galao_estrada = mean(galao_milhas_estrada)) %>%
  arrange((ano)) %>%
  filter(ano == 2008)

plot1 <- ggplot(data = mpg_2008, aes(x = tipo_de_motor, y = media_milhas_por_galao_cidade)) +
  geom_point(size = 2, shape = 9) +
  labs(
      title = "Motores na cidade",
      subtitle = "por: Guilherme Bastos Gomes",
      caption = "Source: mpg data set",
      x = "Tipo de motor",
      y = "Média de milhas por galão gastos na cidade"
    ) +
    theme_bw()

plot2 <- ggplot(data = mpg_2008, aes(x = tipo_de_motor, y = media_milhas_por_galao_estrada)) +
  geom_point(size = 2, shape = 3) +
  labs(
      title = "Motores na estrada",
      caption = "Source: mpg data set",
      x = "Tipo de motor",
      y = "Média de milhas por galão gastos na estrada"
    ) +
    theme_bw()

plot1 + plot2
```

# Olá! Neste post usarei diversas funções do tidyverse para manipular dados que já estão presentes no R

Lembrando que [neste post](https://gbastosg.github.io/guilhermesportfolio/posts/2022-04-16-o-poder-do-tidyverse-manipulao-de-dados/) expliquei sobre cada uma dessas funções!

Hoje vamos combinar todas elas para manipular os dados e melhorar as análises.

Para isso, usaremos o dataset `mpg` embutido no tidyverse, então começamos carregando o pacote:

```
library(tidyverse)
```

Dê uma checada no que existe no data.frame, usando a função `glimpse()`:

```
glimpse(mpg)

Rows: 234
Columns: 11
$ manufacturer <chr> "audi", "audi", "audi", "audi", "audi", "audi", "audi", "audi", "audi"~
$ model        <chr> "a4", "a4", "a4", "a4", "a4", "a4", "a4", "a4 quattro", "a4 quattro", ~
$ displ        <dbl> 1.8, 1.8, 2.0, 2.0, 2.8, 2.8, 3.1, 1.8, 1.8, 2.0, 2.0, 2.8, 2.8, 3.1, ~
$ year         <int> 1999, 1999, 2008, 2008, 1999, 1999, 2008, 1999, 1999, 2008, 2008, 1999~
$ cyl          <int> 4, 4, 4, 4, 6, 6, 6, 4, 4, 4, 4, 6, 6, 6, 6, 6, 6, 8, 8, 8, 8, 8, 8, 8~
$ trans        <chr> "auto(l5)", "manual(m5)", "manual(m6)", "auto(av)", "auto(l5)", "manua~
$ drv          <chr> "f", "f", "f", "f", "f", "f", "f", "4", "4", "4", "4", "4", "4", "4", ~
$ cty          <int> 18, 21, 20, 21, 16, 18, 18, 18, 16, 20, 19, 15, 17, 17, 15, 15, 17, 16~
$ hwy          <int> 29, 29, 31, 30, 26, 26, 27, 26, 25, 28, 27, 25, 25, 25, 25, 24, 25, 23~
$ fl           <chr> "p", "p", "p", "p", "p", "p", "p", "p", "p", "p", "p", "p", "p", "p", ~
$ class        <chr> "compact", "compact", "compact", "compact", "compact", "compact", "com~
```

Vemos que existem 11 colunas e 234 linhas, é um data set bem interessante! Para saber mais a respeito desses dados, basta digitar `?mpg` no console, mas aqui vai uma breve explicação:

# mpg

Dados sobre a economia de combustível de carros populares de 1999 até 2008. 

É possível usar a função `colnames()` para observar as colunas do df:

```
colnames(mpg)

[1] "manufacturer" "model"        "displ"        "year"         "cyl"         
[6] "trans"        "drv"          "cty"          "hwy"          "fl"          
[11] "class"
```

Uma forma bem interessante de receber algumas estatísticas é usar a função `summary()`

# summary()

Essa é uma função bem generica do R base, e serve principalmente para obter um resumo com estatisticas de um objeto:

```
summary(mpg)

 manufacturer          model               displ            year           cyl       
 Length:234         Length:234         Min.   :1.600   Min.   :1999   Min.   :4.000  
 Class :character   Class :character   1st Qu.:2.400   1st Qu.:1999   1st Qu.:4.000  
 Mode  :character   Mode  :character   Median :3.300   Median :2004   Median :6.000  
                                       Mean   :3.472   Mean   :2004   Mean   :5.889  
                                       3rd Qu.:4.600   3rd Qu.:2008   3rd Qu.:8.000  
                                       Max.   :7.000   Max.   :2008   Max.   :8.000  
    trans               drv                 cty             hwy             fl           
 Length:234         Length:234         Min.   : 9.00   Min.   :12.00   Length:234        
 Class :character   Class :character   1st Qu.:14.00   1st Qu.:18.00   Class :character  
 Mode  :character   Mode  :character   Median :17.00   Median :24.00   Mode  :character  
                                       Mean   :16.86   Mean   :23.44                     
                                       3rd Qu.:19.00   3rd Qu.:27.00                     
                                       Max.   :35.00   Max.   :44.00                     
    class          
 Length:234        
 Class :character  
 Mode  :character
 
 ```
 
 Perceba quanta informação recebemos com apenas uma função!
 
>Vamos misturar algumas funções do tidyverse para obter ainda mais stats!
 
# misturando as funções com o pipe "%>%"

```
mpg %>%
  select(tipo_de_motor = displ,
  ano = year, 
  galao_milhas_cidade = cty, 
  galao_milhas_estrada = hwy) %>%
  group_by(ano) %>%
  summarise(media_milhas_por_galao_cidade = mean(galao_milhas_cidade), 
  media_milhas_por_galao_estrada = mean(galao_milhas_estrada))
```

Veja que interessante, parece que em média os motores passaram a percorrer menos milhas (0.3 a menos) por galão nas cidades, enquanto na estrada esse valor aumentou em 0.1:

| ano  | media_gasto_galao_cidade | media_gasto_galao_estrada |
|------|--------------------------|---------------------------|
| 1999 | 17.0                     | 23.4                      |
| 2008 | 16.7                     | 23.5                      |

Perceba como dentro da função `select()` pudemos criar o nome das colunas que apareceram no subset selecionado.

Sendo assim, dentro da função `summarise()` temos que trabalhar com os novos nomes.

>Será que existe uma relação entre o tipo do motor daquele ano e o gasto de gasolina?

```
mpg %>%
  select(tipo_de_motor = displ,
  ano = year, 
  galao_milhas_cidade = cty, 
  galao_milhas_estrada = hwy) %>%
  group_by(tipo_de_motor, ano) %>%
  summarise(media_milhas_por_galao_cidade = mean(galao_milhas_cidade), 
  media_milhas_por_galao_estrada = mean(galao_milhas_estrada))
```

Agora agrupamos por duas colunas, primeiro por tipo do motor, segundo pelo ano:

| tipo_de_motor | ano  | media_gasto_galao_cidade | media_gasto_galao_estrada |
|---------------|------|--------------------------|---------------------------|
| 1.6           | 1999 | 24.8                     | 31.6                      |
| 1.8           | 1999 | 20.7                     | 29.4                      |
| 1.8           | 2008 | 25.8                     | 35.6                      |
| 1.9           | 1999 | 32.3                     | 43                        |
| 2             | 1999 | 19.8                     | 27.5                      |
| 2             | 2008 | 20.5                     | 28.7                      |
| 2.2           | 1999 | 20.7                     | 27.3                      |
| 2.4           | 1999 | 18.8                     | 26.7                      |
| 2.4           | 2008 | 21.3                     | 30.7                      |
| 2.5           | 1999 | 18.3                     | 25.5                      |
| 2.5           | 1999 | 18.3                     | 25.5                      |

Mas nossa tabela ainda está bagunçada, vamos arrumar com um `arrange()`:

```
mpg %>%
  select(tipo_de_motor = displ,
  ano = year, 
  galao_milhas_cidade = cty, 
  galao_milhas_estrada = hwy) %>%
  group_by(tipo_de_motor, ano) %>%
  summarise(media_milhas_por_galao_cidade = mean(galao_milhas_cidade), 
  media_milhas_por_galao_estrada = mean(galao_milhas_estrada)) %>%
  arrange((ano))
```

Maneiro, agora que temos nosso dado bem organizado podemos separar os carros de 1999 daqueles de 2008 usando um filtro e salvar esse resultado num novo objeto:

```
mpg_1999 <- mpg %>%
  select(tipo_de_motor = displ,
  ano = year, 
  galao_milhas_cidade = cty, 
  galao_milhas_estrada = hwy) %>%
  group_by(tipo_de_motor, ano) %>%
  summarise(media_milhas_por_galao_cidade = mean(galao_milhas_cidade), 
  media_milhas_por_galao_estrada = mean(galao_milhas_estrada)) %>%
  arrange((ano)) %>%
  filter(ano == 1999)
```

```
mpg_2008 <- mpg %>%
  select(tipo_de_motor = displ,
  ano = year, 
  galao_milhas_cidade = cty, 
  galao_milhas_estrada = hwy) %>%
  group_by(tipo_de_motor, ano) %>%
  summarise(media_milhas_por_galao_cidade = mean(galao_milhas_cidade), 
  media_milhas_por_galao_estrada = mean(galao_milhas_estrada)) %>%
  arrange((ano)) %>%
  filter(ano == 2008)
```

Agora construímos sub sets do nosso conjunto original, o que é muito útil quando estamos realizando análises.


Dê uma olhada em ambos sub data sets e pense em maneiras de comparar esses valores.


>No próximo post:
>Uma das formas mais fáceis de se comparar grupos de dados é usar gráficos. No próximo post usarei gráficos do ggplot para mostrar como fazer tais comparações.

#### Obrigado por chegar até aqui!

Me segue no twitter: @gimbgomes

