---
title: "O poder do tidyverse: manipulação de dados (PT-BR)"
description: |
  Vou traduzir meus posts aqui para ocasionalmente ajudar outros falantes de português a entenderem e usarem R para manipular dados. O Tidyverse é um pacote bastante importante para manipulação de dados, é extremamente fácil de usar e aprender.
author:
  - name: Guilherme Bastos Gomes
    url: https://gbastosg.github.io/guilhermesportfolio/
date: 2022-04-16
output:
  distill::distill_article:
    self_contained: false
---


```{r setup, include=FALSE}
knitr::opts_chunk$set(echo = FALSE)
```

```{r, layout="body-outset", preview=TRUE}
library(tidyverse)
library(ggthemes)

ggplot(data = iris, 
                       aes(x = Sepal.Length,
                           y = Petal.Length)) +
  geom_point(aes(color = Species, 
                 shape = Species),
             size = 3,
             alpha = 0.8) +
  scale_color_manual(values = c("coral1","aquamarine3","chocolate2")) +
  labs(title = "Comprimento da Sepala x Comprimento da Petala de diferentes especies de Iris",
       subtitle = "Por: Guilherme Bastos Gomes",
       x = "Comprimento da sepala (mm)",
       y = "Comprimento da petala (mm)",
       color = "Especie",
       shape = "Especie") +
  theme(legend.position = c(0.2, 0.7),
        plot.title.position = "plot",
        plot.caption = element_text(hjust = 0, face= "italic"),
        plot.caption.position = "plot") +
  theme_classic()
```

# Olá! Neste post vou te mostrar como usar alguns verbos básicos do tidyverse:

* select()
* arrange()
* filter()
* mutate()

Todos esses verbos também são *funções* para lidar com dados do mundo real, mas como coletar esses dados pode ser bem complicado vamos usar um conjunto de dados (data set) do R.

Vamos dar uma olhada no data set `iris` que nos da medidas em centimetros do tamanho de sepalas e petalas de tres espécies de angiospermas (plantas com flores e frutos): *Iris setosa*, *Iris versicolor*, e *Iris virginica*.

E claro, já que estamos lidando com o tidyverse, temos que carregar o pacote, portanto escreva o seguinte (para fazer o download do pacote basta escrever `install.packages("tidyverse")`:

`library(tidyverse)`

Vamos ver o data set:
`iris`  
ou só uma parte dele:  
`head(iris)`  
ou apenas dar uma olhadinha:  
`glimpse(iris)`  

# Pipe '%>%' e select()

Antes de tudo, vamos começar com a função `selecionar` e já que estamos usando o tidyverse, também começaremos a usar os *pipes*, também conhecido como *%>%* ou *|>*, tudo depende do que você mais gosta de escrever.

Pipes são muito úteis para montar linhas de script conectadas, onde a saída de uma função serve de entrada para outra e assim por diante.

Então para selecionar um conjunto de colunas que você queira, você pode escrever:

```
iris %>% #aqui incluimos o dataframe iris no pipe para a proxima função
select(Sepal.Length, Species) #selecionando duas colunas do dataframe `Sepal.Length` e `Species`
```

Note o pipe "%>%", isso significa que a saída de uma função será usada como entrada para a próxima, e o primeiro pipe apenas inclui o data set `iris` dentro da função `select(Sepal.Length, Species)`

Tranquilo, certo?

Agora você deve ter um data set um pouco menor, se quiser checar, basta chamar o mesmo script de antes, mas com um pipe para a função `head()` que mostra apenas as primeiras 10 linhas:

```
iris %>%
  select(Sepal.Length, Species) %>%
  head()
```

Apenas uma dica, isso também funcionaria:

```
head(select(iris, Sepal.Length, Species))
```
Você deve ter algo assim:

| Sepal.Length | Species |
|--------------|---------|
| 5.1          | setosa  | 
| 4.9          | setosa  | 
| 4.7          | setosa  | 
| 4.6          | setosa  | 
| 5.0          | setosa  |
| 5.4          | setosa  |

Para melhorar nosso trabalho, devemos criar um objeto que recebe esse data set menor:

É bom nomear as coisas de acordo com o que elas são, neste caso to usando o seguinte nome: `selected_iris`


```
selected_iris <- iris %>%
  select(Sepal.Length, Species) %>%
  head()
```

# arrange()

Suponha que você queira dar uma rápida olhada na distribuição de tamanhos de sepalas ordenadas, podemos tanto chamar a função `view()` no RStudio, ou usar a função  `arrange()`:

```
arrange(selected_iris) %>%
  head()
```

Voce deve ver algo assim:

| Sepal.Length  | Species |
|---------------|---------|
| 4.3           | setosa  |
| 4.4           | setosa  |
| 4.4           | setosa  |
| 4.4           | setosa  |
| 4.5           | setosa  |
| 4.6           | setosa  |

## arrange(desc())

Voce notará que o `dataframe` agora está em ordem, dos menores para o maiores valores de tamanho de sepalas (sepalas são aquelas folhas que apoiam as petalas). Mas, e se quisessemos ordenar em ordem descendente? Para isso precisamos usar a função `desc()` dentro da função `arrange()`:

```
arrange(desc(selected_iris)) %>%
  head()
```

Agora temos:

| Sepal.Length | Species    |
|--------------|------------|
| 7.9          |  virginica |
| 7.7          |  virginica |
| 7.7          |  virginica |
| 7.7          |  virginica |
| 7.7          |  virginica |
| 7.6          |  virginica |

# filter()

Agora que sabemos `select()` e `arrange()`, vamos aprender mais dois outros verbos  que também são ótimos para manipulação e análise de dados:

## Primeiro, vamos usar o filtro ou `filter()` para filtrar apenas a espécie *Iris virginica* do nosso dataset:

```
iris %>%
  filter(Species == "virginica")
```

Note que estamos usando o operador `==`, que significa: queremos filtrar tudo da coluna `Species` que seja igual ao nosso texto (note as aspas) "virginica".

## Suponha que você queira filtrar apenas aqueles que NÃO são *Iris virginica*:

```
iris %>%
  filter(Species != "virginica")
```

Agora usamos o operador `!=` que significa diferente ou desigual, sendo assim recebemos um data set com *Iris setosa* e *Iris versicolor* apenas, para checar a veracidade, vamos criar objetos que recebem nossos data set filtrados:

```
iris_virginica <- 
  iris %>%
  filter(Species == "virginica")
  
  #And let's create the other one
  
not_iris_virginica <-
  iris %>%
  filter(Species != "virginica")
```

### Checar usando operadores condicionais

Ambos operadores `==` (igual a) e `!=` (diferente de) podem ser usados em multiplas situações no R, por exemplo para checar se nosso filtro deu certo:

```
#Veja que interessante essa forma da função select:
select(iris_virginica, Species) == "virginica"
```

Isso deve retornar `TRUE` para todas as linhas dentro do nosso dado. Quando testamos nossas afirmativas com condicionais, o R pode dizer se é `TRUE` ou `FALSE` (`VERDADEIRO` ou `FALSO`).

Vamos tentar mais uma:

```
#chamando o data set dentro da função de novo:
select(not_iris_virginica, Species) == "virginica"
```

Agora devemos receber apenas `FALSE` para todas as linhas do nosso conjunto de dados `not_iris_virginica`. O que significa que nosso filtro deu certo, legal né?

Vou escrever sobre condicionais e todas essas paradas booleanas em outro post, já que existem muitos outros operadores poderosos  (`>=`, `<=`, `>`, `<`, `&`, `|`, e por ai vai...)

Agora vamos continuar com outros tidyverbo ;)

# mutate()

O último e, talvez mais importante, verbo que vamos aprender é o `mutate()`

Essa é uma ótima função para manipular, transformar e criar colunas em nosso dado

`mutate()` funciona assim:

mutate(coluna_que_quero_criar = equação)

Suponha que queremos saber a razão entre o tamanho de pétalas e sepalas de todas as espécies:

```
iris %>%
  mutate(ratio_petal_sepal = Petal.Length/Sepal.Length)
```

Existem muitos outros usos para o verbo mutate, um deles é classificar dados combinando com a função `ifelse()`, que cria uma condição dentro do mutate():

Queremos classificar nossas flores como "grandes" ou "pequenas", baseado na razão obtida anteriormente, isso significa que "se ratio_petal_sepal < 0.5, então a coluna "size" recebe a tag `small` , caso contrário recebe a tag `large`:

```
iris %>%
  mutate(ratio_petal_sepal = Petal.Length/Sepal.Length) %>%
  mutate(size = ifelse(ratio_petal_sepal < 0.5, "small", "large"))
```

Perceba que estamos usando um mutate duplo, isso não seria necessário se tivessemos criado um objeto anteriormente:

```
ratio_iris <- iris %>%
  mutate(ratio_petal_sepal = Petal.Length/Sepal.Length)
```
Agora temos o objeto `ratio_iris` e podemos compreender como `mutate()` funciona combinado com `ifelse()`:

```
ratio_iris %>%
  mutate(size  = ifelse(ratio_petal_sepal < 0.5, "small", "large"))
```

### Explicando mutate() combinado com ifelse()

```
ratio_iris %>% #botando o dado no cachimbo
  mutate(size  = #chamando a função mutate e criando uma coluna chamada "size"
  ifelse(ratio_petal_sepal < 0.5, #se essa afirmação for `TRUE` e o número dentro de ratio_petal_sepal for menor que 0.5
  "small", #então a coluna "size" receberá a tag "small"
  "large" #caso contrário receberá "large"))
```

No fim, teremos um data set completamente marcado com a nossa condição, num próximo post vou mostrar como você pode usar a função count() para obter algumas estatísticas do nosso data set. Espero que você tenha gostado. 

Sabendo que o conteúdo é escasso, vou tentar sempre traduzir alguns posts meus.

Tente usar essas quatro funções em outros data sets do R, como no data set `mpg`!


#### Obrigado por ter chegado até aqui :)
Me segue no twitter: @gimbgomes
